臺灣嘉義地方法院刑事判決
110年度交易字第78號
公  訴  人  臺灣嘉義地方檢察署檢察官
被      告  陳政嘉


上列被告因過失致重傷害案件，經檢察官提起公訴（110年度偵
字第1395號），本院判決如下：
    主  文
陳政嘉犯過失致人重傷罪，處有期徒刑柒月。
    犯 罪 事 實
一、陳政嘉於民國109年5月21日7時15分許，在嘉義縣○○鄉○○村0
    00○0000○里○○○○村000號之3前），駕駛車牌號碼00-0000號
    自用小客車，自路邊起駛並由東往西方向行駛時，本應注意
    車前狀況，並隨時採取必要之安全措施，且不得跨越行駛該
    路段所劃設之分向限制線進入來車車道，而依當時天候雨，
    日間自然光線，柏油路面濕潤、無缺陷，道路無障礙物且視
    距良好，並無不能注意之情事，然其疏未注意到車輛前方正
    由北往南步行穿越分向限制線欲橫越道路之林陳靜卿，竟貿
    然跨越分向限線行駛而撞擊之，致林陳靜卿倒地，因而受有
    顱內出血、左側脛腓骨骨折、左鎖骨骨折和左肱骨近端骨折
    等傷害，經送醫手術治療後，因顱內損傷，目前仍呈語言溝
    通障礙、大小便失禁、知能低於正常值之狀態，且有生活無
    法自理，需由他人輔助處理之情形，已達身體健康之重大不
    治之傷害程度。
二、案經林陳靜卿之配偶林豐榮訴由臺灣嘉義地方檢察署檢察官
    偵查起訴。
    理  由
壹、程序部分：
一、本判決參考司法院107年3月28日「刑事判決精簡原則」製
　　作。
二、證據能力部分因當事人均未爭執，依上開原則，不予說明。
貳、認定犯罪事實所憑之證據及理由
一、上揭犯罪事實，業據被告陳政嘉於本院審理中坦白承認（見
    本院卷第257、292頁），復有道路交通事故現場圖、道路交
    通事故調查報告表（一)(二)（見交查卷第11-15頁）、長庚
    醫療財團法人嘉義長庚紀念醫院109年8月11日診字第000000
    0000000號診斷證明書（見交查卷第67頁）、同醫院110年9
    月13日長庚院嘉字第1100850208號函（見本院卷第265-266
    頁）、衛福部嘉義醫院109年9月18日第0000000號診斷證明
    書（見交查卷第69頁）；臺灣嘉義地方檢察署檢察事務官勘
    驗筆錄暨所附監視器錄影畫面截圖（見交查卷第51-55頁）
    各1份；道路交通事故照片10張（見交查卷第25-33頁）在卷
    可佐。
二、按分向限制線，用以劃分路面成雙向車道，禁止車輛跨越行
    駛，並不得迴轉，道路交通標誌標線號誌設置規則165第1項
    定有明文。汽車行駛時，駕駛人應注意車前狀況及兩車並行
    之間隔，並隨時採取必要之安全措施，不得在道路上蛇行，
    或以其他危險方式駕車，道路交通安全規則第94條第3項亦
    有明定。經查，被告係考領有汽車駕駛執照之成年人，有證
    號汽車駕駛人查詢結果在卷可憑（見交查卷第46頁），其當
    知悉上開規定，並應予注意遵守。又依據前述道路交通事故
    調查報告表（一）所載，事故發生當時天候雨，為日間自然
    光線，柏油路面濕潤、無缺陷、無障礙物、視距良好等情，
    堪認尚無不能注意之情事。然被告於自路邊起駛前行時，未
    注意車前正步行穿越分向限制線以橫越道路之被害人林陳靜
    卿，仍跨越分向限制線往前行駛，以致撞擊被害人，足認被
    告行車時違反上開道路交通規則，亦疏未盡其應注意之義務
    。是被告就本案交通事故之發生具有過失甚明。
三、稱重傷者，謂其他於身體或健康，有重大不治或難治之傷害
    ，刑法第10條第4項第6款定有明文。經查，被害人確因本案
    交通事故受有犯罪事實欄所載之傷害，其因顱內損傷而有語
    言溝通障礙、大小便失禁、知能低於正常值、無法自理生活
    等情形，且其身體恢復程度已達瓶頸，進步機會不大，此有
    上開診斷證明書及長庚醫院回函附卷可參。堪認前述傷勢已
    重大影響被害人之身體健康，且難以治癒，已達重傷程度。
    而被告上開過失行為與被害人重傷害結果間具有因果關係，
    亦屬明確。公訴意旨雖併提及被害人受傷後另有需由鼻胃管
    灌食之情形，然被害人現已不需仰賴鼻胃管進食乙節，業經
    嘉義長庚紀念醫院函覆本院甚明（見本院卷第266頁），當
    由本院依被害人身體現況認定如上，併予敘明。
四、綜上所述，堪認被告前揭任意性自白核與事實相符，堪以採
    信，本案事證明確，被告上開過失致重傷害之犯行，堪可認
    定，應予依法論科。
參、論罪科刑
 一、核被告所為，係犯刑法第284條後段之過失致人重傷罪。
 二、被告於肇事後，留在事故現場，並向到場處理之員警供承
     其為肇事者乙節，有嘉義縣警察局布袋分局道路交通事故
     肇事人自首情形紀錄表1份在卷可查（見交查卷第37頁），
     堪認其本案犯行符合自首之要件，應依刑法第62條前段規
     定，減輕其刑。
 三、爰以行為人之責任為基礎，審酌被告駕駛汽車時疏未注意
     車前狀況，亦未遵守前開交通規則，完全無視車前正穿越
     道路之被害人，因而直接撞擊之，肇致本案交通事故，造
     成被害人受有前述重大傷害，已嚴重影響其身體健康，需
     依賴輔具行動，且無法自理生活，需由他人從旁協助始能
     度日，此對被害人及其家屬之日常生活影響甚鉅。再考量
     被告始終坦承犯行，然因迄今未與被害人達成和解之犯後
     態度。兼衡被告於審理中自陳教育程度為高中夜間部畢業
     ，前因車禍腦傷嚴重，以致無法工作而未就業，受其父親
     扶養，現在在家照顧其祖母，家中經濟均由父親負擔（見
     本院卷第293頁）等家庭、經濟、生活狀況，以及被告違反
     義務之程度，被害人就本案交通事故亦有過失，而被害人
     目前所取得之強制責任保險給付尚不足以全額支應所需醫
     療費用（見本院卷第294頁）等一切情狀，量處如主文所示
     之刑。
據上論斷，應依刑事訴訟法第299條第1項前段，判決如主文。
本案經檢察官吳咨泓提起公訴，檢察官江炳勳、廖俊豪到庭執行
職務。
中　　華　　民　　國　　110 　年　　10　　月　　22　　日
                  刑事第五庭    法　官　陳盈螢
以上正本證明與原本無異。
如不服本判決應於收受判決後20日內向本院提出上訴書狀，並應
敘述具體理由；其未敘述上訴理由者，應於上訴期間屆滿後20日
內向本院補提理由書（均須按他造當事人之人數附繕本）「切勿
逕送上級法院」。告訴人或被害人如對於本判決不服者，應具備
理由請求檢察官上訴，其上訴期間之計算係以檢察官收受判決正
本之日期為準。
中　　華　　民　　國　　110 　年　　10　　月　　22　　日
                                書記官  陳孟瑜 
附錄本案論罪科刑法條：中華民國刑法第284條　
因過失傷害人者，處一年以下有期徒刑、拘役或十萬元以下罰金；致重傷者，處三年以下有期徒刑、拘役或三十萬元以下罰金。